【裁判字號】    95,簡上,219
【裁判日期】    951130
【裁判案由】    違反家庭暴力防治法
【裁判全文】
臺灣嘉義地方法院刑事判決             95年度簡上字第219號
上  訴  人
即  被  告  甲○○
上列上訴人即被告因違反家庭暴力防治法案件，不服本院簡易庭
中華民國九十五年九月七日九十五年度嘉簡字第一二七六號第一
審判決（聲請簡易判決處刑案號：臺灣嘉義地方法院檢察署九十
五年度偵字第五四八一號），提起上訴，本院管轄之第二審合議
庭判決如下：
    主  文
上訴駁回。
甲○○緩刑貳年，應自費至嘉義縣政府完成認知輔導教育（期間
拾週，每週至少貳小時），並應向指定之公益團體、地方自治團
體或社區提供肆拾小時之義務勞務，緩刑期間付保護管束。
    事  實
一、甲○○係乙○○之夫，前因對乙○○實施家庭暴力行為，經
    本院於九十四年五月二十五日核發九十四年度家護字第二一
    八號民事通常保護令，裁定命甲○○應於保護令有效期間一
    年內，完成認知輔導教育十週，每週至少二小時。嗣嘉義縣
    政府於九十四年六月二十九日以府衛醫字第○九四○○○三
    三五八號函通知甲○○應於九十四年七月六日前，向嘉義縣
    警察局中埔分局家庭暴力防治官辦理報到，並於每週四晚上
    六時三十分或八時至健康關懷中心接受處遇。詎甲○○明知
    上開保護令之內容，並已收受上開執行處遇通知函文，竟基
    於違反保護令之犯意，未按時前往報到，完全未接受十週之
    認知教育輔導，致未於保護令有效期間內完成前述處遇計畫
    ，而違反上揭民事通常保護令。
二、案經嘉義縣警察局中埔分局報告臺灣嘉義地方法院檢察署檢
    察官偵查聲請以簡易判決處刑。
    理  由
一、本件上訴人即被告甲○○未於言詞辯論終結前對於嘉義縣政
    府函文、個案匯總報告、戶籍謄本、前科紀錄表等傳聞證據
    之證據能力有所異議。因被告於本院審理時已坦承犯罪，自
    白且與前開傳聞證據內容相符，該等證據又無顯不可信之情
    況，本院審酌予以採納之，無礙被告程序上之彈劾詰問權利
    ，認前開傳聞證據合於刑事訴訟法第一百五十九條之四、之
    五等規定，因而具備證據能力，此合先敘明。
二、訊據被告對於事實欄所示之犯罪事實均坦承不諱，並有本院
    九十四年五月二十五日九十四年度家護字第二一八號民事通
    常保護令、嘉義縣政府九十四年六月二十九日府衛醫字第○
    九四○○○三三五八號函（通知被告接受處遇計畫）、同府
    九十五年六月二十八日府衛醫字第○九五○○○六四八三號
    函（移送被告）、婦幼安全個案匯總報告、戶籍謄本等在卷
    可參。因此，被告自白與事實相符，事證明確，其犯行洵堪
    認定。
三、核被告所為，係犯家庭暴力防治法第五十條第五款之違反法
    院依家庭暴力防治法第十三條所為令完成加害人處遇計畫之
    民事通常保護令裁定之罪。被告行為後，九十四年一月七日
    修正，同年二月二日公布之刑法業於九十五年七月一日施行
    ，本件所涉修正前後法律比較及適用之情形，詳如附表所示
    。其中刑法第三十三條第五款關於罰金定義之修正；其中刑
    法第四十一條第一項前段關於易科罰金折算標準之修正，因
    修正前規定均足使被告受較輕之刑罰，有利於行為人，皆應
    依刑法第二條第一項前段適用修正前之行為時法。前述法律
    變更均適用修正前之行為時法，毋庸審酌一體適用或分別適
    用修正前後法律。原審依刑事訴訟法第四百四十九條第一項
    前段、第四百五十四條第二項，家庭暴力防治法第五十條第
    五款，刑法第十一條前段、第二條第一項前段、第四十一條
    第一項前段（修正前），罰金罰鍰提高標準條例第二條（修
    正前），逕以簡易判決判處被告拘役五十日，如易科罰金以
    銀元三百元折算一日，核其認事用法及量刑均屬妥適，被告
    上訴意旨指摘原判決量刑不當，為無理由，應予駁回。
四、末查，被告未曾因故意犯罪受有期徒刑以上刑之宣告，有卷
    附之臺灣嘉義地方法院檢察署刑案資料查註紀錄表、臺灣高
    等法院被告前案紀錄表足查，爰審酌被告事後坦認犯行，深
    表悔悟，堪認係因一時失慮，初罹刑典，經此之偵查審判，
    當知所警惕，信無再犯之虞，本院認為其所宣告之刑，以暫
    不執行為適當，併依刑法第七十四條第一項第一款宣告緩刑
    二年，同時依家庭暴力防治法第三十條第二項第四款令被告
    於緩刑期間自費至嘉義縣政府完成認知輔導教育（期間為十
    週，每週至少二小時）；依刑法第七十四條第二項第五款令
    被告向指定之公益團體、地方自治團體或社區提供四十小時
    之義務勞務；依家庭暴力防治法第三十條第一項、刑法第九
    十三條第一項二款責令被告於緩刑期間接受保護管束。
據上論結，應依刑事訴訟法第四百五十五條之一第一項、第三項
、第三百六十八條，刑法第七十四條第一項第一款、第二項第五
款、第九十三條第一項第二款，家庭暴力防治法第三十條第一項
、第二項第四款，判決如主文。
本案經檢察官陳慧玲到庭執行職務。
中    華    民    國    95    年    11    月    30    日
                    刑事第五庭審判長  法  官 林信旭
                                      法  官 洪嘉蘭
                                      法  官 張道周
上列正本證明與原本無異。
本件不得上訴。
中    華    民    國    95    年    11    月    30    日
                                      書記官 黃意雯
附表
┌──┬──┬───────────┬──┬────────────┐
│編號│條號│新法                  │比較│理由                    │
│    │    ├───────────┤    │                        │
│    │    │舊法                  │結果│                        │
├──┼──┼───────────┼──┼────────────┤
│1   │33  │新條文                │    │(一)修正後刑法第三十三條第│
│    │    │主刑之種類如下：      │    │  四款僅將拘役之計算單位│
│    │    │四、拘役：一日以上，六│    │  由月更正為日，內容完全│
│    │    │    十日未滿。但遇有加│    │  相同，無涉刑度加重或減│
│    │    │    重時，得加至一百二│    │  輕，並無法律變更之情形│
│    │    │    十日。            │    │  ，應適用現行法規。    │
│    │    │五、罰金：新臺幣一千元│    │(二)修正前刑法第三十三條第│
│    │    │    以上，以百元計算之│    │  五款規定，罰金：一元以│
│    │    │    。                │    │  上，修正後則提高為，罰│
│    │    ├───────────┼──┤  金：新臺幣一千元以上，│
│    │    │舊條文                │ˇ  │  以百元計算之，致刑度有│
│    │    │主刑之種類如下：      │    │  加重之情形，應依新刑法│
│    │    │四、拘役：一日以上，二│    │  第二條第一項前段之規定│
│    │    │    個月未滿。但遇有加│    │  ，適用行為時法。（最高│
│    │    │    重時，得加至四個月│    │  法院九十五年第八次刑事│
│    │    │    。                │    │  庭決議，下稱最高法院決│
│    │    │五、罰金：一元以上。  │    │  議）                  │
├──┼──┼───────────┼──┼────────────┤
│2   │41  │新條文                │    │修正前刑法第四十一條第一│
│    │    │犯最重本刑為五年以下有│    │項前段規定，犯最重本刑為│
│    │    │期徒刑以下之刑之罪，而│    │五年以下有期徒刑以下之刑│
│    │    │受六個月以下有期徒刑或│    │之罪，而受六個月以下有期│
│    │    │拘役之宣告者，得以新臺│    │徒刑或拘役之宣告，因身體│
│    │    │幣一千元、二千元或三千│    │、教育、職業、家庭之關係│
│    │    │元折算一日，易科罰金。│    │或其他正當事由，執行顯有│
│    │    ├───────────┼──┤困難者，得以一元以上三元│
│    │    │舊條文                │ˇ  │以下折算一日，易科罰金。│
│    │    │犯最重本刑為五年以下有│    │依修正前有效現已廢止之罰│
│    │    │期徒刑以下之刑之罪，而│    │金罰鍰提高標準條例第二條│
│    │    │受六個月以下有期徒刑或│    │規定，就其原定提高為一百│
│    │    │拘役之宣告，因身體、教│    │倍折算一日，即銀元一百、│
│    │    │育、職業、家庭之關係或│    │二百或三百元折算一日，換│
│    │    │其他正當事由，執行顯有│    │算成新台幣即三百、六百或│
│    │    │困難者，得以一元以上三│    │九百元折算一日）。修正後│
│    │    │元以下折算一日，易科罰│    │同條項前段易科罰金折算標│
│    │    │金。                  │    │準則提高為以新台幣一千、│
│    │    │                      │    │二千或三千元折算一日，比│
│    │    │                      │    │較修正前後之適用結果，修│
│    │    │                      │    │正前之規定足使行為人受較│
│    │    │                      │    │輕之易刑處分，較有利於行│
│    │    │                      │    │為人，應依刑法第二條第一│
│    │    │                      │    │項前段之規定，應適用行為│
│    │    │                      │    │時法。（最高法院決議）  │
├──┼──┼───────────┼──┼────────────┤
│3   │74I│新條文                │無  │緩刑係論罪科刑時為促使行│
│    │    │受二年以下有期徒刑、拘│    │為人將來改過遷善，避免再│
│    │    │役或罰金之宣告，而有下│    │犯所設，乃在評價行為人「│
│    │    │列情形之一，認以暫不執│    │裁判時」反社會性，具有防│
│    │    │行為適當者，得宣告二年│    │衛社會功能而與保安處分具│
│    │    │以上五年以下之緩刑，其│    │有類似效果，與行為之評價│
│    │    │期間自裁判確定之日起算│    │應考量行為當時及裁判時之│
│    │    │：                    │    │法律秩序有所不同，應以裁│
│    │    │一、未曾因故意犯罪受有│    │判時法律決定緩刑宣告與否│
│    │    │    期徒刑以上刑之宣告│    │。因此，犯罪在新法施行前│
│    │    │    者。              │    │，新法施行後，緩刑之宣告│
│    │    │二、前因故意犯罪受有期│    │，應適用新法第七十四條之│
│    │    │    徒刑以上刑之宣告，│    │規定宣告緩刑及應負之負擔│
│    │    │    執行完畢或赦免後，│    │。（最高法院決議參照）  │
│    │    │    五年以內未曾因故意│    │                        │
│    │    │    犯罪受有期徒刑以上│    │                        │
│    │    │    刑之宣告者。      │    │                        │
│    │    ├───────────┤    │                        │
│    │    │舊條文                │    │                        │
│    │    │受二年以下有期徒刑、拘│    │                        │
│    │    │役或罰金之宣告，而有左│    │                        │
│    │    │列情形之一，認為以暫不│    │                        │
│    │    │執行為適當者，得宣告二│    │                        │
│    │    │年以上五年以下之緩刑，│    │                        │
│    │    │其期間自裁判確定之日起│    │                        │
│    │    │算：                  │    │                        │
│    │    │一、未曾受有期徒刑以上│    │                        │
│    │    │    刑之宣告者。      │    │                        │
│    │    │二、前受有期徒刑以上刑│    │                        │
│    │    │    之宣告，執行完畢或│    │                        │
│    │    │    赦免後，五年以內未│    │                        │
│    │    │    曾受有期徒刑以上刑│    │                        │
│    │    │    之宣告者。        │    │                        │
│    ├──┼───────────┼──┤                        │
│    │74II│新條文                │無  │                        │
│    │74III│緩刑宣告，得斟酌情形，│    │                        │
│    │74Ⅳ│命犯罪行為人為下列各款│    │                        │
│    │74Ⅴ│事項：                │    │                        │
│    │    │一、向被害人道歉。    │    │                        │
│    │    │二、立悔過書。        │    │                        │
│    │    │三、向被害人支付相當數│    │                        │
│    │    │    額之財產或非財產上│    │                        │
│    │    │    之損害賠償。      │    │                        │
│    │    │四、向公庫支付一定之金│    │                        │
│    │    │    額。              │    │                        │
│    │    │五、向指定之公益團體、│    │                        │
│    │    │    地方自治團體或社區│    │                        │
│    │    │    提供四十小時以上二│    │                        │
│    │    │    百四十小時以下之義│    │                        │
│    │    │    務勞務。          │    │                        │
│    │    │六、完成戒癮治療、精神│    │                        │
│    │    │    治療、心理輔導或其│    │                        │
│    │    │    他適當之處遇措施。│    │                        │
│    │    │七、保護被害人安全之必│    │                        │
│    │    │    要命令。          │    │                        │
│    │    │八、預防再犯所為之必要│    │                        │
│    │    │    命令。            │    │                        │
│    │    │前項情形，應附記於判決│    │                        │
│    │    │書內。                │    │                        │
│    │    │第二項第三款、第四款得│    │                        │
│    │    │為民事強制執行名義。  │    │                        │
│    │    │緩刑之效力不及於從刑與│    │                        │
│    │    │保安處分之宣告。      │    │                        │
│    │    ├───────────┤    │                        │
│    │    │舊條文                │    │                        │
│    │    │（此部分為新增）      │    │                        │
└──┴──┴───────────┴──┴────────────┘


司法院資訊處製作；財團法人民間司法改革基金會備份。
